臺灣板橋地方法院刑事判決　　　　　　　 99年度易字第134號
公　訴　人　臺灣板橋地方法院檢察署檢察官
被　　　告　林玲
上列被告因違反毒品危害防制條例案件，經檢察官提起公訴（98
年度偵緝字第2919號），本院依簡式審判程序，判決如下：
    主  文
林玲幫助施用第二級毒品，累犯，處有期徒刑月，如易科罰金
，以新臺幣壹仟元折算壹日。
    事  實
一、林玲前於民國94年間因施用毒品案件，經臺灣臺北地方法院
    以94年度訴字第1691號判處有期徒刑9 月確定；復於95年間
    因施用毒品案件，經同院以95年度易字第220 號判處有期徒
    刑6 月確定；又於同年間因施用毒品案件，經本院以95年度
    訴字第3482號判處有期徒刑1 年確定；再於96年間因持有毒
    品案件，經本院以96年度簡字第136 號判處有期徒刑3 月確
    定；嗣經本院以96年度聲減字第1774號裁定均予以減刑，並
    就前二案及後二案分別定其應執行刑有期徒刑6 月確定，於
    96年12月31日縮短刑期執行完畢（於本案構成累犯）。
二、詎林玲猶不知悔改，其明知甲基安非他命為毒品危害防制條
    例所公告列管之第二級毒品，不得施用或持有，竟基於幫助
    他人施用第二級毒品甲基安非他命之犯意，於98年6 月中旬
    某日，受馬章軒（其所涉施用毒品罪嫌，因經依法院裁定送
    勒戒處所觀察、勒戒後，認無繼續施用毒品之傾向，而由臺
    灣臺北地方法院檢察署檢察官以99年度毒偵緝字第55號、第
    56號為不起訴處分確定）之委託，前往址設臺北縣三重巿（
    現改制為新北巿三重區○○○○路19號之某網咖，以新臺幣
    1,000 元之代價，向真實姓名年籍不詳、綽號「二哥」之成
    年男子，代為購買重量不詳之第二級毒品甲基安非他命1 包
    後，旋即交予馬章軒施用，以此方式幫助馬章軒施用第二級
    毒品甲基安非他命。嗣於98年8 月25日下午5 時50分許，搭
    乘馬章軒所駕駛之車牌號碼CW-6843 號自用小客車行經臺北
    縣三重巿大同北路56號前時，因另案遭通緝而為警逮獲，經
    馬章軒供出上情，因而查獲。
三、案經臺北縣政府警察局（現改制為新北巿政府警察局）三重
    分局移請臺灣板橋地方法院檢察署檢察官偵查起訴。
    理  由
一、本案被告林玲所犯係死刑、無期徒刑、最輕本刑為3 年以上
    有期徒刑以外之罪，其於準備程序中就被訴事實為有罪之陳
    述，經本院告知簡式審判程序之旨，並聽取公訴人、被告之
    意見後，裁定進行簡式審判程序，合先敘明。
二、上揭犯罪事實，業據被告於警詢、偵查中及本院審理時供承
    不諱，並經證人馬章軒於警詢及偵查中證述明確，且馬章軒
    於前述時地為警查獲後，曾經依臺灣臺北地方法院98年度毒
    聲字第461 號裁定送勒戒處所觀察、勒戒後，認無繼續施用
    毒品之傾向，而由臺灣臺北地方法院檢察署檢察官以99年度
    毒偵緝字第55號、第56號為不起訴處分確定，此有臺灣高等
    法院被告前案紀錄表1 件在卷可稽，足見其確有施用毒品之
    習慣，是綜前諸節，堪認被告自白確與事實相符，均值採信
    。從而，本案事證明確，被告犯行堪以認定，應予依法論罪
    科刑。
三、按以營利之意圖，而交付毒品與他人，並收取對價者，應論
    以販賣毒品罪；苟非基於營利之意圖，而以原價或低於原價
    有償轉讓毒品與他人者，僅得以轉讓毒品罪論處；若無營利
    之意圖，僅基於幫助施用毒品者取得毒品之目的，而出面代
    購，或合資購買，並分攤價金、分享毒品者，則屬應否成立
    施用毒品罪或其幫助犯之範疇，三者行為互殊，且異其處罰
    （最高法院97年度臺上字第1864號判決意旨參照）。復按幫
    助犯係指幫助他人犯罪者，即以正犯犯罪為要件，至該正犯
    事後是否受刑罰執行，並不影響幫助犯之成立。而施用毒品
    者，送勒戒處所觀察、勒戒，係為使具有成癮性之行為人有
    戒斷自新機會所設，並未改變施用毒品之犯罪本質，使已經
    成立之犯罪行為，不復存在；故施用毒品者縱受觀察、勒戒
    ，幫助施用者仍具幫助他人犯罪之行為屬性，自仍應成立施
    用毒品之幫助犯（最高法院94年度臺上字第5722號判決意旨
    參照）。查被告受馬章軒之委託，向綽號「二哥」之男子購
    買第二級毒品甲基安非他命供馬章軒施用，顯係基施幫助馬
    章軒施用毒品之目的而出面代購，縱馬章軒施用毒品，僅受
    觀察、勒戒之保安處分，仍無解於被告幫助他人施用毒品之
    罪責。是核被告所為，係犯刑法第30條第1 項、毒品危害防
    制條例第10條第2 項之幫助施用第二級毒品罪。被告基於幫
    助之犯意而為非屬施用毒品罪之構成要件行為，為幫助犯，
    爰依刑法第30條第2 項之規定按正犯之刑減輕之。又被告受
    有如事實欄一所示有期徒刑之宣告，於96年12月31日縮短刑
    期執行完畢，此有臺灣高等法院被告前案紀錄表1 件存卷可
    考，其於5 年內故意再犯本案有期徒刑以上之罪，為累犯，
    應依刑法第47條第1 項規定加重其刑，並先加後減之。爰審
    酌被告為他人代購毒品以供施用，不但危害他人健康，更嚴
    重影響社會秩序，兼衡其犯罪動機、目的、手段以及犯罪後
    坦承犯行、尚知悔悟之態度等一切情狀，量處如主文所示之
    刑，並諭知易科罰金之折算標準，以資懲儆。
四、至被告於前述時地為警查獲時，併經警查扣其持有之第二級
    毒品安非他命7 包及注射針筒1 支，則為被告否認係供本案
    犯罪所用之物，且被告為警查獲之時間與其出面為馬章軒代
    購毒品之時間，尚間隔2 月餘，亦難認上開扣案物品與本案
    被告所犯幫助施用毒品之犯行有何關連，復審酌該扣案之第
    二級毒品安非他命，雖屬違禁物，惟或屬被告另涉施用或持
    有毒品罪嫌之重要事證，不宜遽在本案中宣告沒收，故上開
    扣案物品，均不予宣告沒收，附此敘明。
據上論斷，應依刑事訴訟法第273 條之1 第1 項、第299 條第1
項前段，毒品危害防制條例第10條第2 項，刑法第11條前段、第
30條第1 項、第2 項、第47條第1 項、第41條第1 項前段，判決
如主文。
本案經檢察官吳孟竹到庭執行職務。
中    華    民    國   100    年    7     月    13    日
                  刑事第六庭    法  官  王瑜玲
以上正本證明與原本無異
如不服本判決應於送達後10日內向本院提出上訴狀
                                書記官  林君縈
中    華    民    國   100    年    7     月    13    日
毒品危害防制條例第10條
附錄本案論罪科刑法條全文：
施用第一級毒品者，處6 月以上5 年以下有期徒刑。
施用第二級毒品者，處3 年以下有期徒刑。